臺灣高雄地方法院交通事件裁定　　　 100年度交聲字第2063號
原處分機關　交通部公路總局高雄區監理所旗山監理站
異　議　人
即受處分人　洪旗南
上列異議人即受處分人因違反道路交通管理處罰條例案件，對於
原處分機關即交通部公路總局高雄區監理所旗山監理站中華民國
100年10月7日所為之處分（旗監違字第裁00-000000000號裁決書
）聲明異議，本院裁定如下：
    主  文
原處分撤銷。
洪旗南不罰。
    理  由
一、原處分機關意旨略以：受處分人即異議人洪旗南（下稱異議
    人），於民國99年4月30日22時許，騎乘其所有車牌號碼J3G
    -111號重型機車，行經彰化縣大村鄉○○路與中正東路口，
    因「已領有號牌不依指定位置懸掛」之違規，經彰化縣警察
    局員林分局員警以彰警交字第I00000000號舉發違反道路交
    通管理事件通知單（下稱舉發通知單）舉發違規，指定應到
    案日期為99年5月15日，異議人於99年5月21日到案陳述意見
    後，仍認違規情事屬實，遂於100年10月7日，依違反道路交
    通管理處罰條例第12條第1項第7款及第2項規定，於100年10
    月7日以旗監違字第裁00-000000000號裁決書，裁處罰鍰新
    臺幣（下同）5,900元，並吊銷牌照，並無不當等語。
二、本件聲明異議意旨略以：機車出廠時車牌即如此懸掛，觀察
    同款車輛亦係如此懸掛，懇請明查，撤銷原裁決等語。
三、經查：
(一)、本件異議人於99年4月30日22時許，騎乘其所有車牌 J3G-11
    1號重型機車，行經彰化縣大村鄉○○路與中正東路口，因
    「已領有號牌不依指定位置懸掛」之違規，經彰化縣警察局
    員林分局員警以彰警交字第I00000000號舉發通知單舉發違
    規之事實，為異議人所不爭執，並有上開舉發違反道路交通
    管理事件通知單及照片在卷可稽，堪信為真實。
(二)、揆之汽車號牌制度建立之緣由，非單純貫徹主管機關之車籍
    管理，於交通違規或事故發生時，亦可便於相關單位發現違
    規或肇事之車輛駕駛人並予以究責，而具有辨識路上行駛中
    車輛之功效，對於道路交通安全之管理、維護，自屬重要，
    故為加強主管機關對於道路交通管理之有效性，及利於其他
    用路人對於車輛之識別並藉此保障渠等之行車安全等目的，
    立法者方以前揭規定課以汽車所有人必須依法懸掛汽車號牌
    之作為義務（道路交通安全規則第2條第1項第1款及道路交
    通管理處罰條例3條第8款均明文規定該等有關道路交通管理
    法規所指之「汽車」均包含「機器腳踏車」）。此依規定懸
    掛車牌之作為義務，可細分為(一)、汽車號牌懸掛於車輛前後
    端之「明顯適當位置」；(二)、於「行進間」保持其「清晰明
    確無任何不能辨識牌號之情形」：
１、懸掛於明顯適當位置之義務：依道路交通安全規則第11條第
    1項第1款、第3款規定：「汽車號牌懸掛位置，除原設有固
    定位置外，應依下列規定懸掛固定：…三、機器腳踏車及拖
    車號牌每車一面，應正面懸掛於車輛後端之明顯適當位置。
    」而汽車已領有號牌而未懸掛或不依指定位置懸掛者，處汽
    車所有人3,600元以上10,800元以下罰鍰，並禁止其行駛，
    且牌照亦應吊銷之，道路交通管理處罰條例第12條第1項第7
    款及同條第2項後段亦分別定有明文。
２、行進間車牌清晰明確無任何不能辨識牌號之義務：依道路交
    通安全規則道路交通安全規則第11條第2項規定：「汽車號
    牌不得變造損毀、塗抹或粘貼其他材料、加裝邊框或霓虹燈
    、裝置旋轉架、顛倒懸掛或以安裝其他器具之方式使不能辨
    認其牌號，並不得以他物遮蔽，如有污穢，致不能辨認其牌
    號時，應洗刷清楚…」，而汽車行駛有下列情形之一者，處
    汽車所有人2,400元以上4,800元以下罰鍰，並責令申請換領
    牌照或改正：一、損毀或變造汽車牌照、塗抹污損牌照，或
    以安裝其他器具之方式，使不能辨認其牌號…，此觀道路交
    通管理處罰條例第13條第1款規定亦明。
３、由此可知，機車號牌之懸掛，除懸掛於機車後端「明顯適當
    位置」外，尚需懸掛之角度、方向、位置，於該車輛行進中
    可達令他人得以清楚辨識該牌號之程度，而二種義務之違反
    ，分別判斷、處罰，不容混淆解釋。
(三)、本件依舉發時拍攝之照片以觀，機車車牌係以正面懸掛在機
    車後方檔泥板上方，明顯可見該車牌之存在，並非有何未懸
    掛在明顯適當位置，應無違背懸掛於明顯適當位置之義務。
    再者，當時拍攝角度係在停放機車之後方，其號牌上未見有
    變造損毀、塗抹或粘貼其他材料、加裝邊框或霓虹燈、裝置
    旋轉架、顛倒懸掛或以安裝其他器具，致無法辨識號碼之情
    形，且雖該車牌自側面觀之，懸掛角度大約傾斜45度，然相
    關道路交通安全規則並未規定懸掛之角度度數，而係以實際
    上之狀態判斷之，即以前揭照片所示，係於機車處在靜止狀
    態中以平行目視角度拍攝，該車牌號碼明顯可辨係「I3G-11
    1」，並無法辨識號碼或有誤解號碼之情形，即於行進間，
    依正常行車安全距離及平行目視之狀態，交通執勤員警及一
    般用路人應可清楚辨視其號牌，異議人應無違背行進間車牌
    清晰明確無任何不能辨識牌號之義務，揆之上開說明，異議
    人所有前揭機車號牌之懸掛方式，與交通安全規則所規定之
    車牌應懸掛車輛後端之「明顯適當位置」之規定相符，並無
    未依指定位置懸掛之情形，甚為明確，核與上開道路交通管
    理處罰條例之立法宗旨即維護交通秩序，確保交通安全之本
    旨無違。至於舉發機關雖執以「與原設有固定位置不同」等
    語，此有彰化縣警察局員林分局99年6月15日員警分五字第
    0990015258號函1份在卷可按，然觀之採證照片，機車後方
    可懸掛車牌之處所係該擋泥板，且為將車牌緊固附著在機車
    後方，而不致影響車輪之運轉，懸掛在目前所示位置，客觀
    上亦屬適當，縱與原廠車輛有所不同，然因本件車牌懸掛傾
    斜之角度，車牌號碼仍清晰可辨，難認異議人有何不依指定
    位置懸掛之情形。此外，復無其他證據堪認異議人確有前揭
    違規情事，即本件異議人機車車牌懸掛之狀態尚不足以認定
    有無法清楚辨識車牌號碼，而有違反上揭規定情事。
四、綜上所述，本件既無證據顯示異議人係未固定懸掛車牌於明
    顯位置、或於車輛行進間致他人無法辨識車號，即應對異議
    人作有利之認定，認其所為上開辯解為屬可採，原處分機關
    不察，遽對異議人為前開裁決，即難認為允當，應認本件異
    議為有理由，自應由本院將原處分撤銷，改諭知主文第2項
    所示異議人不罰，以資適法。
據上論斷，應依道路交通管理處理條例第87條第2項，道路交通
事件處理辦法第19條前段，裁定如主文。
中    華    民    國     100   年   10     月   31    日
                  交通法庭法  官  林青怡
以上正本證明與原本無異。
如不服本裁定，應於收受送達後5 日內向本院提出抗告狀。
中    華    民    國     100   年   10     月   31    日
                          書記官  蔡淑貞